【裁判字號】    97,上易,941
【裁判日期】    971216
【裁判案由】    違反毒品危害防制條例
【裁判全文】
臺灣高等法院高雄分院刑事判決         97年度上易字第941號
上  訴  人  臺灣高雄地方法院檢察署檢察官
被      告  甲○○
                    現於臺灣高雄第二監獄
上列上訴人因被告違反毒品危害防制條例案件，不服臺灣高雄地
方法院97年度訴字第78號中華民國97年9 月23日第一審判決（起
訴案號：臺灣高雄地方法院檢察署96年度毒偵字第10105 號），
提起上訴，本院判決如下：
    主  文
原判決關於施用第二級毒品部分撤銷。
甲○○施用第二級毒品，處有期徒刑伍月，如易科罰金以新台幣
壹仟元折算壹日。
    事  實
一、甲○○前因施用毒品案件，經台灣高雄地方法院以91年度毒
    聲字第2116號裁定送觀察勒戒，經評定有繼續施用毒品之傾
    向，再經同法院以91年度毒聲字第2439號裁定令入戒治處所
    施以強制戒治，嗣經停止戒治，以92年度毒聲字第2778號裁
    定撤銷停止戒治，於民國92年12月25日強制戒治執行完畢。
    詎仍不知悔改，復基於施用第二級毒品甲基安非他之犯意，
    於前揭強制戒治執行完畢後5 年內，即96年8 月5 日下午3
    時28分許回溯前24小時內之某時（不含警拘束時間），在不
    詳地點施用第二級毒品安非他命，嗣於96年8 月5 日下午3
    時28分許，為警採尿送驗，結果呈安非他命陽性反應，因而
    查悉上情。
二、案經高雄縣政府警察局仁武分局、高雄市政府警察局苓雅分
    局移送臺灣高雄地方法院檢察署檢察官偵查起訴。
    理  由
壹、程序方面：
    按現行刑事訴訟法關於「鑑定」之規定，除選任自然人充當
    鑑定人外，另設有囑託機關鑑定制度。依刑事訴訟法第198
    條、第208 條之規定，不論鑑定人或鑑定機關、團體，固均
    應由法院、審判長、受命法官或檢察官視具體個案之需要而
    為選任、囑託，並依第206 條之規定，提出言詞或書面報告
    ，始符合同法第159 條第1 項所定得作為證據之「法律有規
    定」之情形。否則所為之鑑定，仍屬傳聞證據。然於司法警
    察機關調查中之案件，為因應實務上，或因量大、或有急迫
    之現實需求，例行性當然有鑑定之必要者，例如毒品之種類
    與成分、尿液之毒品反應，或者槍彈有無殺傷力等鑑定，基
    於檢察一體原則，得由該管檢察長對於轄區內之案件，以事
    前概括選任鑑定人或囑託鑑定機關、團體之方式，俾便轄區
    內之司法警察官、司法警察對於調查中之此類案件，得即時
    送請先前已選任之鑑定人或囑託之鑑定機關、團體實施鑑定
    ，以求時效（法務部92年9 月1 日法檢字第0920035083號函
    參照）。此種由檢察機關概括選任鑑定人或概括囑託鑑定機
    關、團體，再轉知司法警察官、司法警察於調查犯罪時參考
    辦理之作為，法無明文禁止，係為因應現行刑事訴訟法增訂
    傳聞法則及其例外規定之實務運作而為。此種由司法警察官
    、司法警察依檢察官所概括選任之鑑定人或囑託鑑定機關、
    團體所為之鑑定結果，與檢察官選任或囑託為鑑定者，性質
    上並無差異，同具有證據能力（最高法院96年度臺上字第28
    60號判決參照）。本案被告甲○○為警所採集之尿液，經台
    灣高雄地方法院囑託高雄醫學大學附設中和紀念醫院鑑定，
    及高雄縣政府警察局仁武分局、高雄市政府警察局苓雅分局
    依前開作業流程，送請臺灣檢驗科技股份有限公司、高雄市
    立凱旋醫院鑑定，96年8 月13日A00000000 號高雄市立凱旋
    醫院濫用藥物尿液檢驗報告，高雄醫學大學附設中和紀念醫
    院97年8 月12日分別作成兩份濫用藥物尿液檢驗報告9708-6
    8 號（97尿保2344）、9708-69 號（96尿保5328），關於甲
    基安非他命之檢驗結果，前者為「339ng ／ml」後者為「68
    1ng ／ml」濫用藥物尿液檢驗報告，揆諸前揭說明，均屬「
    法律規定」得為證據者，應有證據能力。
貳、實體方面：
一、訊據被告甲○○否認施用第二級毒品犯行，辯稱：「我去找
    朋友，朋友在房間內用吸食器對著管口吸食，該吸食器就如
    同我所畫的玻璃球，玻璃球大概5 公分，管口小小細細的，
    朋友一直在吸，我在旁邊看電視，我被查獲前1 個禮拜都跟
    朋友在沒有通風的房間裡面」云云。
二、經查：
  (一)施用甲基安非他命會引起不安、頭昏、顫抖、亢進性反應、
    失眠、焦慮、譫妄、慢性中毒、精神障礙類似精神分裂症之
    錯覺、幻覺、妄想及伴有行動與性格異常等副作用，其劑量
    增大時，甚或會死亡。依醫學臨床實驗，甲基安非他命在體
    內經去甲基代謝成安非他命，安非他命經去氨基成苯酮後氧
    化成苯酸，結合尿甘酸後由腎臟排除，正常時約有70% 之未
    代謝安非他命在24小時內由尿液排出，逾48小時，即難檢出
    。經行政院衛生署藥物食品檢驗局80、5 、13藥檢壹字第44
    942 號函敘綦詳。
  (二)被告於96年8 月5 日下午3 時28分許，為警查獲，由其自採
    尿液2 瓶，其一（檢體編號：96尿保5328號）送高雄市立凱
    旋醫院鑑驗，結果呈安非他命陽性反應，有96年8 月13日A0
    0000000 號高雄市立凱旋醫院濫用藥物尿液檢驗報告（見警
    一卷第4 頁）可證，此一鑑定，係採用酵素免疫分析法（EI
    A） 篩檢及氣相層析質譜儀（GC／MS）確認，後者為目前醫
    學界公認為最精密有效之方法，經驗出被告尿液中甲基安非
    他命濃度為「1068ng／ml」（其標準閾值濃度500ng ／ml）
    ，益徵被告尿液中甲基安非他命濃度至高。原審法院於審理
    中，再將被告於當初警方採集之尿液2 瓶（檢體編號：96尿
    保5328號、97尿保2344號）均送驗，經高雄醫學大學附設中
    和紀念醫院於97年8 月12日分別作成兩份濫用藥物尿液檢驗
    報告9708-68 號（97尿保2344）、9708-69 號（96尿保5328
    ），關於甲基安非他命之檢驗結果，前者為「339ng ／ml」
    後者為「681ng ／ml」，認前者呈現陰性反應，後者呈現陽
    性反應（見原審卷第112 、113 頁），然此一鑑定，係在採
    尿經過一年之後，茲尿液在常溫下存放愈久，其中毒性反應
    必隨時間之經過而趨淡薄，此為當然之結果，茲上揭被告同
    日所採之二瓶尿液，歷經一年之後，既仍由高雄醫學大學附
    設中和紀念醫院驗出有安非他命反應，且其一仍在標準閾值
    濃度500ng ／ml以上，益徵被告於採尿前，有施用第二級毒
    品安非他命進入體內。雖辯稱：「我去找朋友，朋友在房間
    內用吸食器對著管口吸食，該吸食器就如同我所畫的玻璃球
    ，玻璃球大概5 公分，管口小小細細的，朋友一直在吸，我
    在旁邊看電視，我被查獲前1 個禮拜都跟朋友在沒有通風的
    房間裡面」云云。旨在作誤吸「二手煙」之抗辯，然被告係
    有施用毒品習性之人（自承自84年開始，即施用毒品不斷）
    ，豈有不知情而誤吸之理，況吸入二手煙之影響程度，與空
    間大小、密閉性、吸入之濃度多寡及吸入時間長短等因素有
    關，且縱然吸入後可驗出毒品反應，其濃度亦遠低於施用者
    （行政院衛生署管制藥品管理局93年7 月30日管檢字第0930
    007004號函），被告於96年8 月5 日下午3 時28分許，為警
    查獲，移送施用第一級毒品海洛因及第二級毒品安非他命之
    犯罪，此後又有二次經警查獲施用第一級毒品海洛因，辯稱
    「被查獲前1 個禮拜都跟朋友在沒有通風的房間裡面」云云
    ，其究在何處所，所為何事，惟有被告知之，詎被告竟稱「
    我只知道朋友住在哈馬星，詳細地址我不知道」云云，此部
    分所辯自非可取。犯行應堪認定。
三、被告前因施用毒品案件，經台灣高雄地方法院以91年度毒聲
    字第2116號裁定送觀察勒戒，經評定有繼續施用毒品之傾向
    ，再經同法院以91年度毒聲字第2439號裁定令入戒治處所施
    以強制戒治，嗣經停止戒治，以92年度毒聲字第2778號裁定
    撤銷停止戒治，於民國92年12月25日強制戒治執行完畢等情
    ，有臺灣高等法院被告前案紀錄表1 份附卷可按（見原審卷
    第9-25頁）。被告於強制戒治執行完畢釋放後，5 年內再犯
    本件之罪，應依毒品危害防制條例第23條第2 項之規定，予
    以追訴處罰。又甲基安非他命為毒品危害防制條例第2 條第
    2 項第2 款規定之第2 級毒品，核被告所為，均係犯毒品危
    害防制條例第10條第2 項施用第二級毒品罪。被告持有第二
    級毒品後，進而施用，其持有之低度行為應被施用之高度行
    為所吸收，不另論其持有毒品罪。末查，被告因犯竊盜等罪
    ，分別經台灣高雄地方法院以92年度簡上字第545 號及93年
    度簡上字第326 號判處有期徒刑5 月、有期徒刑1 年確定；
    再因施用毒品、竊盜案件，經本院以94年度上訴字第377 號
    判處有期徒刑7 月及原審法院以94年度簡字第171 號判處有
    期徒刑6 月確定，嗣經裁定應執行有期徒刑1 年，並接續上
    開竊盜罪之刑執行，於95年5 月30日假釋出監並付保護管束
    ，又於假釋期間因施用毒品案件，經原審法院以95年度訴字
    第4026號判處有期徒刑7 月確定，而經撤銷假釋及保護管束
    ，本應入監執行殘刑8 月2 日，然因中華民國96年罪犯減刑
    條例施行，再經原審法院以96年度聲減字第9101號裁定減為
    有期徒刑2 月15日、6 月、6 月確定，因其已執行有期徒刑
    1 年8 月28日，已逾前揭減刑後之刑期，認無應執行之殘刑
    ，而於97年2 月19日經檢察官命令不執行殘刑而執行完畢，
    有臺灣高雄地方法院檢察署執行檢察官簽函影本1 紙附卷可
    稽（見原審卷第126 之1 頁），本件被告犯罪時點係在其刑
    之執行完畢前，因而不成立累犯，公訴意旨認被告成立累犯
    ，容有誤會，併此敘明。
四、原審就此部分，為被告無罪之諭知，不無違誤，檢察官上訴
    意旨指摘原判決不當，求為有罪之判決，為有理由，應予撤
    銷改判。爰審酌被告曾經觀察、勒戒、強制戒治及刑之執行
    ，均未能戒斷毒癮，足見其對毒品之依賴甚深，且施用毒品
    除危害身心健康外，亦容易引發其他犯罪，進而影響社會治
    安，及其犯後否認犯行等一切情狀，量處如主文所示之刑。
    並依法諭知如易科罰金以新台幣1,000元折算1日。
五、被告另被訴施用第一級毒品海洛因部分，已經原審判決確定
    ，不另論列，附此敘明。
據上論斷，應依刑事訴訟法第369 條第1 項前段、第364 條、第
299 條第1 項前段，毒品危害防制條例第10條第2 項，刑法第11
條前段、第41條第1 項，刑法施行法第1 條之1 ，判決如主文。
本案經檢察官陳宗吟到庭執行職務。
中    華    民    國    97    年    12    月    16    日
                  刑事第二庭  審判長法  官  林正雄
                                    法  官  黃壽燕
                                    法  官  陳啟造
以上正本證明與原本無異。
不得上訴。
中    華    民    國    97    年    12    月    16    日
                                    書記官  彭筱瑗
附錄論罪法條：
毒品危害防制條例第10條第2項：
施用第二級毒品者，處 3 年以下有期徒刑。


司法院資訊處製作；財團法人民間司法改革基金會備份。
